臺灣基隆地方法院民事判決　　　　　　　　　　　　　　九十年度簡上字第六三號
　　上　訴　人　乙○○
　　被 上訴 人　甲○○
右當事人間請求損害賠償事件，上訴人對於中華民國九十年八月八日本院基隆簡易庭
九十年度基簡字第三０三號第一審判決提起上訴，本院第二審合議庭判決如左：
    主　　文
上訴駁回。
第二審訴訟費用由上訴人負擔。
    事　　實
甲、上訴人方面：
一、聲明：
(一)原判決廢棄。
(二)駁回被上訴人在第一審簡易之訴。
二、陳述：除與原判決記載相同者，茲引用之外，補稱：上訴人實係受害人，事發地
    點ＯＫ便利商店（下稱ＯＫ店）內有多部攝影機全天候錄影，可證明係被上訴人
    先出手毆打上訴人，上訴人之前妻陳麗華於事發後約十分鐘到達現場，ＯＫ店之
    店員告知前妻未看見誰先動手，隨後陳麗華於派出所看見警員放映錄影帶之畫面
    ，該畫面剛好是櫃檯結帳人員進出之角度，被上訴人處理過程若無過失，該錄影
    帶應係被上訴人有利之佐證，何以被上訴人卻不隨案移送？陳麗華曾至ＯＫ店詢
    問，店長說錄影機並未故障，錄影帶則由警員拿走尚未歸還。上訴人從事送瓦斯
    工作，月收入約三萬餘元，需支付房租家用及二位小孩生活費，原審判決非本人
    能力所能負擔。
三、證據：除援用第一審所提證據外，並提出行政院衛生署基隆醫院驗傷診斷書影本
    乙份，及聲請調閱事發當日ＯＫ店之錄影帶。
乙、被上訴人方面：
  一、聲明：駁回上訴。
  二、陳述：援用第一審之陳述。
  三、證據：援用第一審所提證據。
丙、本院依職權調閱臺灣基隆地方法院檢察署九十年度偵字第九○八號卷宗、本院九
    十年度易字第二八四號卷宗及臺灣高等法院九十年度上易字第二六○二號卷宗。
    理　　由
一、被上訴人起訴主張：其係基隆市警察局第二分局八斗子派出所之警員，於民國九
    十年二月十九日凌晨三時許接獲民眾報案，前往基隆市○○街三八七號處理糾紛
    時，遭上訴人以「幹你娘」等語出言侮辱，被上訴人欲以上訴人侮辱公務員涉嫌
    妨害公務予以逮捕之際，上訴人竟出手毆打及以口咬之強暴方式傷害被上訴人，
    致被上訴人受有右胸淺擦裂傷、瘀紫、右手部及臉部擦紅傷，並造成被上訴人心
    理極大之傷害，爰依民法第一百九十五條之規定，請求上訴人賠償慰藉金新台幣
    （下同）三十萬元，及自起訴狀繕本送達之翌日起至清償日止，按年息百分之五
    計算之利息，並願供擔保聲請宣告假執行等語。
二、上訴人則以其因車資問題與計程車司機發生爭執，乃報警處理，警員要求拿出證
    件，但上訴人沒帶，警員就說沒帶證件報什麼警，當時只是撥開被上訴人的手，
    被上訴人卻出手毆打上訴人，後來就互毆，上訴人也是受害者，被訴妨害公務之
    刑事案件已提起上訴等語，資為抗辯。
三、按當事人主張有利於己之事實者，就其事實有舉證之責任，民事訴訟法第二百七
    十七條前段定有明文。又按原告對於自己主張之事實已盡證明之責後，被告對其
    主張，如抗辯其不實並提出反對之主張者，則被告對其反對之主張，亦應負證明
    之責，此為舉證責任分擔之原則，最高法院十八年上字第二八五五號著有判例可
    資參照。本件被上訴人主張於上開時、地遭上訴人出言辱罵及毆打，上訴人所犯
    侮辱公務員罪及傷害罪，經臺灣高等法院判決有罪確定，除據其提出行政院衛生
    署基隆醫院驗傷診斷書為證外，並經本院調閱臺灣高等法院九十年度上易字第二
    六○二號卷宗核閱屬實，且為上訴人所不爭執，自堪信為真實。上訴人雖抗辯係
    被上訴人先出手毆打，ＯＫ店內有多部攝影機全天候錄影可資證明，並請求調閱
    該錄影帶。惟據ＯＫ店之店員劉誌成於警詢時供稱，該店錄影機故障所以沒有錄
    影（見警卷第九頁），本院自無從調閱該錄影帶。又縱使事發當日ＯＫ店確有錄
    影，至多僅能證明上訴人與被上訴人有拉扯之動作，然被上訴人係依法執行職務
    ，其行為並無不法，上訴人自不得主張正當防衛而免責。上訴人復未提出其他證
    據以實其說，其抗辯自無足採，被上訴人之主張應堪信為真實。
三、按因故意或過失不法侵害他人之權利者，負損害賠償責任；又不法侵害他人之身
    體、健康、名譽或自由者，被害人雖非財產上之損害，亦得請求賠償相當之金額
    ，民法第一百八十四條第一項前段及第一百九十五條第一項前段分別定有明文。
    查上訴人侮辱及毆打被上訴人成傷之事實，已如前述，其對於被上訴人因此所受
    之損害，自應負損害賠償責任。原審審酌被上訴人係警員，每月收入約七萬元，
    上訴人從事送瓦斯工作，每月收入約三萬三千元。其於被上訴人要求出示證件時
    ，出言公然侮辱，並施以強暴，致被上訴人胸淺擦裂傷、瘀紫、右手部及臉部擦
    紅傷，依兩造之身分、社會地位、經濟狀況及被上訴人身體受傷、名譽受損情形
    ，認被上訴人就身體健康之傷害及名譽遭受侵害各得請求四萬元、一萬元之精神
    慰撫金，於法並無不合。上訴人雖辯稱其從事送瓦斯工作，月收入約三萬餘元，
    需支付房租、家用及小孩生活費，原審判決非其能力所能負擔云云。惟按有無資
    力，乃係執行問題，不得據為不負履行義務之抗辯（最高法院十九年上字第一七
    三三號判例參照），上訴人之抗辯自無可採。上訴意旨指摘原判決不當，求予廢
    棄改判，為無理由，應予駁回其上訴。
四、據上論結，本件上訴為無理由，依民事訴訟法第四百三十六條之一第三項、第四
    百四十九條第一項、第七十八條，判決如主文。
中　　　華　　　民　　　國　　九十一　　年　　　一　　　月　　二十三　　日
~B臺灣基隆地方法院民事庭
~B　　審判長法官　李木貴
~B　　法　　　官　蔡聰明
~B　　法　　　官　陳培仁
右為正本係照原本作成。
本件不得上訴。
中　　　華　　　民　　　國　　九十一　　年　　　一　　　月　　二十五　　日
~B　　法院書記官　陳錦進
